臺灣雲林地方法院刑事判決
                                      109年度訴字第821號
公  訴  人  臺灣雲林地方檢察署檢察官
被      告  陳佑誠



選任辯護人  鄭謙瀚律師
上列被告因詐欺案件，經檢察官提起公訴（109 年度偵字第1596
號），被告就被訴事實為有罪之陳述，經告知簡式審判程序意旨
，並聽取公訴人、被告及辯護人之意見後，本院合議庭裁定由受
命法官獨任行簡式審判程序，判決如下：
    主      文
乙○○犯三人以上共同冒用公務員名義詐欺取財未遂罪，處有期
徒刑陸月。
扣案如附表一編號3 所示之物、如附表二編號1 所示「臺灣臺北
地方法院地檢署刑事傳票」上偽造之公印文「臺灣臺北地方法院
檢察署印」共貳枚、偽造之印文「書記官潘文賢」共貳枚、印文
「檢察官林俊廷」共貳枚、如附表二編號2 所示「臺灣臺北地方
法院地檢署強制性資產凍結執行書」上偽造之公印文「臺灣臺北
地方法院檢察署印」、偽造之印文「書記官潘文賢」、「檢察官
林俊廷」各壹枚，均沒收之。
    事實及理由
壹、犯罪事實乙○○於民國109 年1 月10日，經由真實姓名年籍資
    料不詳、自稱「老頭」之人引介，而共同基於參與犯罪組織
    、三人以上共同冒用公務員名義詐欺取財之犯意聯絡，參與
    由真實姓名年籍資料不詳之成年人所發起，及甲○○、丁○○、
    「老頭」、真實姓名年籍資料不詳，自稱「奈忒」之成年人
    與其他真實身分不詳之成年人先後參與而達3 人以上，以施
    用詐術為手段，所組成具有持續性、牟利性之有結構性詐欺
    組織（下稱本案詐欺組織），本案詐欺組織之牟利方式，係
    由負責實施詐欺行為之組織成員向他人施用詐術，使他人陷
    於錯誤，再由組織成員聯繫負責擔任車手之組織成員即乙○○
    、甲○○、丁○○與「奈忒」，出面向受詐欺之他人收取款項後
    ，與其他組織成員依不等比例朋分，乙○○即自加入時起，繼
    續參與上開3 人以上以實施詐術為手段所組成之具有持續性
    、牟利性、結構性之本案詐欺組織，至為警查獲時止。乙○○
    於參與本案詐欺組織期間，先由本案詐欺組織某不詳成年成
    員，自109 年2 月16日上午10時許起，假冒健保局人員，向
    丙○○佯稱因其健保卡遭人冒用領取健保費云云，又假冒是「
    板橋分局員警林志慶」、「新北市政府警察局板橋分局隊長
    陳國龍」，各向丙○○佯稱其身分被他人盜用辦理健保卡，及
    其名下之台北富邦銀行帳戶涉嫌洗錢犯罪，須接受調查云云
    ，再假冒是臺灣臺北地方檢察署檢察官，向丙○○佯稱須凍結
    其名下之存款及配合調查，否則會連累家人云云，並指示丙○○於109 年2 月20日下午1 時30分許，至雲林縣○○鎮○○路00
    0 號之全家便利商店，以傳真機收取由本案詐欺組織不詳成
    員所傳真之偽造公文書「臺灣臺北地方法院地檢署刑事傳票
    」2 張（詳附表二編號1 所示）、「臺灣臺北地方法院地檢
    署強制性資產凍結執行書」1 張（詳附表二編號2 所示），
    致丙○○陷於錯誤，同意交付新臺幣（下同）30萬元給本案詐
    欺組織成員，惟丙○○之後經由警方告知，知道自己受騙，於
    是配合警方，假意應本案詐欺組織成員之指示，前往雲林縣
    ○○鎮○○路000 號之「武德宮」前，並預備餌鈔30萬元，等候
    本案詐欺組織成員出面取款。本案詐欺組織成員見丙○○陷於
    錯誤，「奈忒」即指示丁○○駕駛車牌號碼0000-00 號自用小
    客車，搭載「奈忒」、甲○○、乙○○，於109 年2 月26日下午
    2 時35分許，前往「武德宮」向丙○○收取款項，惟尚未向丙○○取得上開款項之際，即為埋伏警員當場查獲而未遂。嗣經
    警當場逮捕甲○○、丁○○與乙○○（「奈忒」則趁亂逃逸），並
    扣得如附表一所示之物，始悉上情。
貳、程序部分
一、按組織犯罪防制條例第12條第1 項中段規定：「訊問證人之
    證述，以在檢察官或法官面前作成，並經踐行刑事訴訟法所
    定訊問證人之程序者為限，始得採為證據」，係以立法排除
    被告以外之人於警詢或檢察事務官調查中所為之陳述，得適
    用刑事訴訟法第159 條之2 、第159 條之3 及第159 條之5
    之規定，是證人於警詢時之陳述，於違反組織犯罪防制條例
    案件，即絕對不具有證據能力，自不得採為判決基礎；至於
    共犯被告於偵查中以被告身分之陳述，仍應類推適用上開規
    定，定其得否為證據（最高法院107 年度台上字第3589號判
    決意旨參照），惟上開規定，必以犯罪組織成員係犯該條例
    之罪者，始足與焉，若係犯該條例以外之罪，即使與該條例
    所規定之罪，有裁判上一罪之關係，關於該所犯該條例以外
    之罪，其被告以外之人所為之陳述，自仍應依刑事訴訟法相
    關規定，定其得否為證據（最高法院103 年度台上字第2915
    號判決意旨可資參照）。依上說明，本案關於被告乙○○「涉
    犯組織犯罪防制條例之罪」部分，就下開證人（含告訴人、
    共犯、共犯及告訴人以外之人）之供、證述，僅有經檢察官
    及本院命具結後所為之證述，始具有證據能力，至於下開證
    人於警詢中之證述、偵查中未經具結之證述及本院訊問時未
    經具結之供述，在認定被告「涉犯組織犯罪防制條例之罪」
    部分之犯罪事實時，均無證據能力，不予引用。
二、本案被告所犯之罪，非死刑、無期徒刑、最輕本刑為3 年以
    上有期徒刑之罪，或高等法院管轄第一審之案件，被告於準
    備程序中，就前揭被訴事實為有罪之陳述，經受命法官告以
    簡式審判程序之旨，並聽取被告、辯護人與公訴人之意見後
    ，本院認無不得或不宜改依簡式審判程序進行之處，爰依刑
    事訴訟法第273 條之1 第1 項、第284 條之1 規定，經合議
    庭評議後，裁定本案由受命法官獨任進行簡式審判程序。是
    本案之證據調查，依刑事訴訟法第273 條之2 規定，不受同
    法第159 條第1 項、第161 條之2 、第161 條之3 、第163
    條之1 及第164 條至第170 條規定之限制，合先敘明。
參、認定犯罪事實所憑之證據及理由上開犯罪事實，業據被告（
    警卷第45、49至59頁、偵卷第42至44、72、73頁、本院卷第
    234 、235 、447 頁）坦承不諱，核與證人即共犯甲○○（警
    卷第7 、13至19頁、偵卷第42至44、49、50頁、本院卷第10
    6 、109 、112 、113 頁）、丁○○（警卷第25、31至39頁、
    偵卷第42至44、72、73頁、本院卷第183 頁）、證人即告訴
    人丙○○（警卷第63至69、89至91頁）證述之內容一致，除有
    扣案如附表一所示之物可以為證外，並有共犯甲○○之嘉義縣
    警察局布袋分局109 年2 月26日搜索扣押筆錄、扣押物品目
    錄表（警卷第117 至123 頁）、被告及共犯丁○○之嘉義縣警
    察局布袋分局109 年2 月26日搜索扣押筆錄、扣押物品目錄
    表（警卷第127 至133 頁）、偽造之「臺灣臺北地方法院地
    檢署刑事傳票」影本、「臺灣臺北地方法院地檢署強制性資
    產凍結執行書」影本、告訴人之臺北富邦銀行北中壢分行帳
    戶明細影本（警卷第137 至145 頁）、現場照片（警卷第14
    7 至149 頁）、共犯甲○○持用之手機Apple ID及通話紀錄翻
    拍照片（警卷第151 頁）、共犯丁○○持用之手機通訊軟體微
    信對話紀錄翻拍照片（警卷第153 至157 頁）、被告持用之
    手機通訊軟體微信對話紀錄、與「奈忒」通話之FACETIME翻
    拍照片（警卷第159 至161 頁）、扣案物照片（警卷第161 
    至163 頁、偵卷第97、101 頁）、車牌號碼0000-00 號自用
    小客車之車輛詳細資料報表（警卷第177 頁）附卷可參，足
    認被告之任意性自白與事實相符，堪以採信。從而，本案事
    證明確，被告犯行堪以認定，應依法論科。
肆、論罪科刑
一、按刑法上偽造文書罪，係著重於保護公共信用之法益，即使
    該偽造文書所載名義制作人實無其人，而社會上一般人仍有
    誤信其為真正文書之危險，仍難阻卻犯罪之成立（最高法院
    54年度台上字第1404號判決意旨參照）。次按刑法上所稱之
    公文書，係指公務員職務上制作之文書。若由形式上觀察文
    書之制作人為公務員且文書之內容係就公務員職務上之事項
    所制作，即使該偽造之公文書上所載製作名義機關不存在或
    該文書所載之內容並非該管公務員職務上所管轄，惟社會上
    一般人無法辨識而仍有誤信其為真正之危險時，仍難謂其非
    公文書。經查，被告所屬之本案詐欺組織成員偽造如附表二
    所示之文書，並用以向告訴人行使，而附表二所示之文書，
    形式上皆表明係臺灣臺北地方法院地檢署所出具，雖與我國
    公務機關「臺灣臺北地方檢察署」之機關全銜不符，然依前
    開說明，該偽造之文書已有使社會上一般人誤信其為真正機
    關所出具文書之危險，內容又與刑事案件之偵辦相關，自有
    表彰其上所示機關之公務員本於職務而製作之意，當屬刑法
    規定之公文書。再按文書之影印本或複印本，與抄寫或打字
    者不同，實係原本內容之重複顯現，且其形式、外觀、即一
    筆一劃，亦毫無差異，於吾人社會生活上自可取代原本，被
    認為具有與原本相同之社會機能與信用性（憑信性），故在
    一般情形下皆可適用，而視其為原本制作人直接表示意思之
    內容，成為原本制作人所作成之文書，自非不得為偽造文書
    罪之客體（最高法院91年度台上字第7543號判決意旨參照）
    。本案詐欺組織成員偽造如附表二所示之公文書後，以傳真
    之方式，將上開偽造公文書交由告訴人收受，揆諸前開說明
    ，傳真所產生之影本，亦屬偽造之公文書。
二、被告本案犯行，應論以組織犯罪防制條例第3 條第1 項後段
    之參與犯罪組織罪：
㈠、按組織犯罪防制條例所稱犯罪組織，指3 人以上，以實施強
    暴、脅迫、詐術、恐嚇為手段或最重本刑逾5 年有期徒刑之
    刑之罪，所組成具有持續性或牟利性之有結構性組織。前項
    有結構性組織，指非為立即實施犯罪而隨意組成，不以具有
    名稱、規約、儀式、固定處所、成員持續參與或分工明確為
    必要，組織犯罪防制條例第2 條定有明文。經查，本案詐欺
    組織成員達3 人以上，持續以實施詐欺取財犯行以牟利，並
    具有分工之結構性，自屬該條例所稱之犯罪組織無疑。
㈡、按組織犯罪防制條例係藉由防制組織型態之犯罪活動為手段
    ，以達成維護社會秩序、保障人民權益之目的，乃於該條例
    第3 條第1 項前段與後段，分別對於「發起、主持、操縱、
    指揮」及「參與」犯罪組織者，依其情節不同而為處遇，行
    為人雖有其中一行為（如參與），不問其有否實施各該手段
    （如詐欺）之罪，均成立本罪。然在未經自首或有其他積極
    事實，足以證明其確已脫離或解散該組織之前，其違法行為
    ，仍繼續存在，即為行為之繼續，而屬單純一罪，至行為終
    了時，仍論為一罪。又刑法上一行為而觸犯數罪名之想像競
    合犯存在之目的，在於避免對於同一不法要素予以過度評價
    。自然意義之數行為，得否評價為法律概念之一行為，應就
    客觀構成要件行為之重合情形、主觀意思活動之內容、所侵
    害之法益與行為間之關連性等要素，視個案情節依社會通念
    加以判斷。刑法刪除牽連犯之規定後，原認屬方法目的或原
    因結果，得評價為牽連犯之二犯罪行為間，如具有局部之同
    一性，或其行為著手實行階段可認為同一者，得認與一行為
    觸犯數罪名之要件相侔，依想像競合犯論擬。倘其實行之二
    行為，無局部之重疊，行為著手實行階段亦有明顯區隔，依
    社會通念難認屬同一行為者，應予分論併罰。因而，行為人
    以一參與詐欺犯罪組織，並分工加重詐欺行為，同時觸犯參
    與犯罪組織罪及加重詐欺取財罪，雖其參與犯罪組織之時、
    地與加重詐欺取財之時、地，在自然意義上非完全一致，然
    二者仍有部分合致，且犯罪目的單一，依一般社會通念，認
    應評價為一罪方符合刑罰公平原則，應屬想像競合犯，如予
    數罪併罰，反有過度評價之疑，實與人民法律感情不相契合
    。又詐欺犯行之罪數計算，應以行為人從事詐欺次數之多寡
    ，決定其犯罪之罪數；核與參與犯罪組織罪之侵害社會法益
    ，應以行為人所侵害之社會全體利益為準據，認定係成立一
    個犯罪行為，有所不同。是以倘若行為人於參與犯罪組織之
    繼續中，先後多次從事詐欺犯行，因行為人僅為一參與組織
    行為，侵害一社會法益，是如行為人於參與同一詐欺集團之
    多次加重詐欺行為，因部分犯行發覺在後或偵查階段之先後
    不同，肇致起訴後分由不同之法官審理，為裨益法院審理範
    圍明確、便於事實認定，即應以數案中「最先繫屬於法院之
    案件」為準，以「該案中」之「首次」加重詐欺犯行與參與
    犯罪組織罪論以想像競合。縱該首次犯行非屬事實上之首次
    ，亦因參與犯罪組織之繼續行為，已為該案中之首次犯行所
    包攝，該參與犯罪組織行為之評價已獲滿足，自不再重複於
    他次詐欺犯行中再次論罪，俾免於過度評價及悖於一事不再
    理原則（最高法院109 年度台上字第4582號、109 年度台上
    字第3945號判決意旨參照）。經查，被告除本案之外，有其
    他涉犯加重詐欺取財罪之案件而繫屬於臺灣彰化地方法院，
    此有被告之臺灣高等法院前案紀錄表在卷可稽，惟被告於本
    院訊問時供稱：我在彰化有一件詐欺的案件被起訴，但那個
    案件跟本案不是同一個集團等語（本院卷第452 頁），已明
    確表示本案與其另案繫屬於臺灣彰化地方法院之案件，係分
    屬二不同之詐欺組織，是本案自屬被告參與本案詐欺組織後
    「最先繫屬於法院之案件」，且為其參與本案詐欺組織之「
    首次犯行」，揆諸前揭最高法院判決要旨，被告就本案犯行
    ，自應論以組織犯罪防制條例第3 條第1 項後段之參與犯罪
    組織罪。
三、核被告所為，係犯組織犯罪防制條例第3 條第1 項後段之參
    與犯罪組織罪、刑法第216 條、第211 條之行使偽造公文書
    罪、同法第339 條之4 第2 項、第1 項第1 款、第2 款之三
    人以上共同冒用公務員名義詐欺取財未遂罪。起訴書雖漏未
    論及被告本案犯行，亦犯組織犯罪防制條例第3 條第1 項後
    段之參與犯罪組織罪、刑法第216 條、第211 條之行使偽造
    公文書罪，惟起訴書業已載明此部分犯罪事實，且經本院於
    簡式審判程序時，告知被告此部分犯行亦涉犯該罪名（本院
    卷第446 頁），已足以保障被告之防禦權，本院自得併予審
    理。
四、被告係以施行詐欺取財，並藉此獲利為目的而加入本案詐欺
    組織，除詐欺取財外，尚無參與其餘犯罪行為，犯罪目的單
    一，是其參與犯罪組織、行使偽造公文書及加重詐欺取財之
    犯行，於時間、地點部分合致，屬想像競合犯，應依刑法第
    55條前段規定，從一重論以刑法第339 條之4 第2 項、第1
    項第1 款、第2 款之三人以上共同冒用公務員名義詐欺取財
    未遂罪處斷。
五、按共同正犯之意思聯絡，不限於事前有所協議，其於行為當
    時，基於相互之認識，以共同犯罪之意思參與者，亦無礙於
    共同正犯之成立，且其表示之方法，亦不以明示通謀為必要
    ，即相互間有默示之合致，亦無不可；又共同正犯之意思聯
    絡，原不以數人間直接發生者為限，即有間接之聯絡者，亦
    包括在內；共同實施犯罪行為之人，在合同意思範圍以內，
    各自分擔犯罪行為之一部，相互利用他人之行為，以達其犯
    罪之目的者，即應對於全部所發生之結果，共同負責；共同
    正犯應就全部犯罪結果共負責任，故正犯中之一人，其犯罪
    已達於既遂程度者，其他正犯亦應以既遂論科（最高法院73
    年度台上字第1886號、第2364號、77年度台上字第2135號判
    決意旨參照）。經查，依現今詐欺組織參與人數眾多，分工
    極為縝密繁複，為達詐欺取財之目的，於共同被告間未必全
    部互相熟識，對於其他共同被告所負責之分工內容與細節，
    亦非全然知曉，然被告在本案詐欺組織中，係負責出面收取
    詐欺款項之工作，先由本案詐欺組織其他成員向告訴人施以
    詐術，待其陷入錯誤，而同意交付款項與本案詐欺組織成員
    後，再由被告、共犯丁○○、甲○○與「奈忒」出面向告訴人取
    款，被告實有參與本案詐欺組織以詐騙他人財物之共同犯罪
    意思，分擔犯罪行為之一部，相互利用其他集團成員之行為
    ，以達詐欺犯罪之目的。雖被告與本案詐欺組織其他成員彼
    此間未必直接聯絡，且各成員僅負責整個詐欺犯行中之一部
    分，然對自身在詐欺組織中所擔任之角色及負責之工作範圍
    ，乃至事前約定領得款項時應獲得之報酬等節，均知之甚明
    ，顯係基於正犯之犯意共同參與，足認被告確實有以自己共
    同犯罪之意思，各自分擔詐欺犯行之部分，並相互利用他人
    之行為，以達其等詐欺之目的，自應共同負責。是被告與共
    犯丁○○、甲○○、「奈忒」及本案詐欺組織其他成員就本案犯
    罪事實，有犯意聯絡及行為分擔，應論以共同正犯。
六、刑之減輕事由
㈠、被告已著手於本案加重詐欺犯罪之實行，然告訴人並未交付
    財物，因而未實際取得詐欺款項，故其本案加重詐欺取財部
    分之犯行僅止於未遂，為未遂犯，應依刑法第25條第2 項規
    定，減輕其刑。
㈡、按「犯第三條之罪自首，並自動解散或脫離其所屬之犯罪組
    織者，減輕或免除其刑；因其提供資料，而查獲該犯罪組織
    者，亦同；偵查及審判中均自白者，減輕其刑。」組織犯罪
    防制條例第8 條第1 項定有明文。經查，被告於偵查中及本
    院審理時，就其參與本案犯罪組織之行為均坦承不諱，爰依
    組織犯罪防制條例第8 條第1 項後段，減輕其刑。
㈢、按法規範上之想像競合應從一重處斷與法理上之法規競合應
    擇一適用，本質上均在防免評價過剩；但就量刑而言，在重
    罪之法定最輕本刑較輕罪之法定最輕本刑為輕時，如仍得在
    重罪之最輕本刑以上、輕罪之最輕本刑以下，量定其宣告刑
    ，即有評價不足，造成重罪輕罰之不合理現象。因此，基於
    衡平原則，此一輕罪之最低法定刑，在就重罪而為量刑時，
    即具有「封鎖作用」；亦即重罪之宣告刑，不得低於輕罪所
    規定之最低法定刑。德國刑法第52條第2 項關於想像競合犯
    即設有此一限制規定。我國刑法第55條之想像競合犯，於94
    年2 月2 日修正公布時，既亦仿採德國刑法第52條第2 項之
    規定，就所從一重處斷之重罪，增設但書規定「但不得科以
    較輕罪名所定最輕本刑以下之刑」，以免科刑偏失。又輕罪
    或被排斥適用之法規，如有減輕或免除其刑之規定者，在重
    罪或優先適用之法規於量刑時，自亦應予以考慮，此乃當然
    之解釋，始符衡平（最高法院104 年度台上字第380 號判決
    要旨參照）。又按刑法第59條所規定之酌量減輕其刑，係裁
    判上之減輕，必以犯罪之情狀顯可憫恕，認為科以最低度刑
    仍嫌過重者，始有其適用。如別有法定減輕之事由者，應優
    先適用法定減輕事由減輕其刑後，猶嫌過重時，方得為之（
    最高法院98年度台上字第6342號判決意旨參照）。所謂「犯
    罪之情狀」，與同法第57條規定科刑時應審酌之一切情狀，
    並非有截然不同之領域，於裁判上酌減其刑時，應就犯罪一
    切情狀（包括第57條所列舉之10款事項），予以全盤考量，
    審酌其犯罪有無可憫恕之事由（即有無特殊之原因與環境，
    在客觀上足以引起一般同情，以及宣告法定最低度刑，是否
    猶嫌過重等等），以為判斷（最高法院95年度台上字第6157
    號、88年度台上字第1862號判決意旨參照）。經查，被告為
    本案犯行時，年齡甚輕，智識發展未臻健全，且犯後始終坦
    承犯行，已坦然面對自己行為所鑄成之過錯，再衡酌其犯行
    也僅止於未遂，告訴人並未因此受有財產上之實際損害，且
    告訴人亦表示稱：因為被告還年輕，我也沒有什麼損失，希
    望可以給他一個機會，看能不能判輕一點等語（本院卷第27
    7 頁），而被告本案犯行，就所犯較重罪名之加重詐欺取財
    罪部分，雖已適用未遂犯之規定減輕其刑，其法定最低本刑
    為6 月以上有期徒刑，惟依刑法第55條規定：「一行為而觸
    犯數罪名者，從一重處斷。但不得科以較輕罪名所定最輕本
    刑以下之刑」，則本案被告所犯較輕罪名之行使偽造公文書
    罪，所定最輕本刑為1 年以上有期徒刑，依刑法第55條但書
    所揭示之「輕罪封鎖效用」，被告本不得科以輕罪即行使偽
    造公文書罪所定最輕本刑以下之有期徒刑，然本院考量上情
    ，認若量處法定最低本刑即有期徒刑1 年，已屬過度評價，
    不符合罪刑相當原則，而有情輕法重之處，客觀上足以引起
    一般人之同情，爰就被告本案犯行，依刑法第59條之規定酌
    減其刑（加重詐欺取財未遂罪及行使偽造公文書罪均已減輕
    ，則本案受輕罪之封鎖作用，最低刑度即不得科以較輕罪名
    ，即行使偽造公文書罪之最低本刑有期徒刑6 月）。
七、爰以行為人責任為基礎，考量詐欺集團橫行社會，對於社會
    治安造成極大之負面影響，而詐欺集團利用人性之弱點，對
    失去警覺心之他人施以煽惑不實之言語，使其等在渾沌不明
    之情形下，將辛苦賺取之積蓄，依詐欺集團成員之指示匯入
    人頭帳戶，而受騙之人之財產落入詐欺集團手中後，不僅憤
    恨之心無法平復，又因詐欺集團之分工細膩，難以追查資金
    流向，經常求償無門，損失慘重，處境堪憐，而報章新聞常
    見詐欺集團犯案之新聞，足見此種以不法方式賺取暴利之犯
    罪風氣日盛，基於防衛社會之功能，自不能對於層出不窮之
    集團性詐欺犯罪予以輕縱，然慮及被告在本案詐欺組織中，
    係從事出面收取詐欺款項之工作，實屬集團中最下層之角色
    ，參與程度與所獲利益尚無法與集團之上層等同視之，且被
    告犯後坦承犯行，態度尚佳，另酌以本案告訴人已有所警覺
    ，被告乃無法取得詐欺款項而未遂，並未對告訴人造成更進
    一步之損害，兼衡被告自陳為國中畢業之智識程度，未婚無
    子女，前案被收押前是從事臨時工，每月收入約2 萬餘元之
    家庭生活經濟狀況，並考量檢察官對被告刑度之意見，及前
    述告訴人所稱，因為被告還年輕，我也沒有什麼損失，希望
    可以給他一個機會，看能不能判輕一點等語等一切情狀，量
    處如主文所示之刑，以資懲儆。
八、強制工作部分
㈠、按行為人一行為觸犯組織犯罪防制條例第3 條第1 項後段之
    參與犯罪組織罪及刑法第339 條之4 第1 項第2 款之加重詐
    欺取財罪，依刑法第55條前段規定從一重之加重詐欺取財罪
    處斷而為科刑時，於有預防矯治其社會危險性之必要，且符
    合比例原則之範圍內，由法院依組織犯罪防制條例第3 條第
    3 項規定，一併宣告刑前強制工作（最高法院刑事大法庭10
    8 年度台上大字第2306號裁定意旨參照）。又按對參與犯罪
    組織及加重詐欺取財等罪之想像競合犯，有無命強制工作之
    必要，應審酌：本案行為是否屬以反覆從事同種類行為為目
    的，且犯罪所得係行為人恃為生活重要資源之常業性犯罪，
    而具有行為嚴重性；行為人過去有無參與犯罪組織、加重詐
    欺或與之具同質性之少年非行，或刑事前科紀錄，其發生之
    次數、密度等，是否彰顯行為人表現之危險性；行為人之生
    活能力、學識、職業經驗，是否足資為其復歸社會後，重營
    正常生活之基礎，助其檢束前非，而對其未來行為之改善具
    有期待可能性等情，予以綜合判斷。基於強制工作等保安處
    分，旨在彌補刑罰無法充分發揮、改善，行為人個人潛在危
    險性格之功能，造成犯罪防制網絡之破口；是以制裁犯罪之
    手段，關於刑罰與保安處分二者之選擇、取捨，屬立法範疇
    ，雖我國立法者，未就加重詐欺罪設有強制工作特別規定；
    然於上開犯罪行為人而言，所犯數罪既依想像競合犯規定，
    從較重之加重詐欺罪處斷，則於裁量應否適用組織犯罪防制
    條例規定，對被告諭知強制工作時，允宜考量強制工作之保
    安處分性質，僅屬刑罰之補充，審慎為之，以避免重疊而流
    於嚴苛（最高法院109 年度台上字第1048號判決意旨參照）
    。
㈡、被告參與本案詐欺組織後，係負責出面領取告訴人受騙後所
    交付之詐欺款項，其參與本案犯罪之具體行為，尚非居於本
    案詐欺組織發起、主持、操縱、指揮等核心支配地位，另依
    被告之說法，其先前有正當之工作，堪認其應有以工作正常
    謀生之能力，尚非遊蕩、懶惰成習之犯罪者；再參以被告本
    案犯罪動機及情節，雖係因缺乏正確法治觀念而犯本案參與
    犯罪組織、加重詐欺取財等犯行，惟尚難認其有犯罪長期慣
    習，而改正其等行為之有效方法，應在於提供適當之更生教
    育、就業及社會扶助等，並非僅有執行強制工作之保安處分
    一途，若逕宣告其等應接受機構性保安處分，未必有助於其
    等再社會化。是依比例原則，並綜合被告本案犯行所表現之
    危險性及對其未來復歸社會之期待性等情，本院認為對被告
    宣告如主文所示之刑，已與其犯行之處罰相當，對於其未來
    行為之矯正改善應屬可期，難認有併予宣告強制工作以預防
    、矯治其社會危險性之必要，爰不併為強制工作之諭知，附
    此敘明。
伍、沒收部分
一、扣案如附表一編號3 所示之手機，係被告為本案犯行所用之
    犯罪工具，有前揭被告持用之手機通訊軟體微信對話紀錄、
    與「奈忒」通話之FACETIME翻拍照片可證，被告也坦承有持
    該支手機與「奈忒」聯絡（本院卷第235 頁），爰依刑法第
    38條第2 項前段規定，宣告沒收之。
二、扣案如附表二編號1 所示「臺灣臺北地方法院地檢署刑事傳
    票」上偽造之公印文「臺灣臺北地方法院檢察署印」共2 枚
    、偽造之印文「書記官潘文賢」共2 枚、印文「檢察官林俊
    廷」共2 枚、如附表二編號2 所示「臺灣臺北地方法院地檢
    署強制性資產凍結執行書」上偽造之公印文「臺灣臺北地方
    法院檢察署印」、偽造之印文「書記官潘文賢」、「檢察官
    林俊廷」各1 枚，均應依刑法第219 條規定，宣告沒收之。
    至於如附表二編號1 、2 所示之偽造公文書，已交給告訴人
    收執，已非屬於被告所有之物，不予宣告沒收。又本案並無
    證據證明上開偽造之印文，確係透過蓋用偽造印章之方式所
    產生，即難認確實有偽造印章之存在，故無從宣告沒收，併
    此敘明。
三、扣案如附表一編號1 、2 、4 所示之物，係共犯甲○○、丁○○
    所有之物，非屬被告所有，自不能對被告宣告沒收；另外，
    扣案如附表一編號5 所示之物，未經檢察官聲請沒收，且本
    院認為車輛價值貴重，又係一般人日常生活所使用之交通工
    具，僅偶然在本案中被使用作為被告及共犯丁○○、甲○○、「
    奈忒」前去向告訴人收取詐欺款項之工具，倘宣告沒收，不
    無有過苛之虞，故亦不宣告沒收。
據上論斷，應依刑事訴訟法第273 條之1 第1 項、第299 條第1
項前段，組織犯罪防制條例第3 條第1 項後段、第8 條第1 項後
段，刑法第28條、第216 條、第211 條、第339 條之4 第2 項、
第1 項第1 款、第2 款、第55條、第25條第2 項、第59條、第21
9 條、第38條第2 項前段，刑法施行法第1 條之1 第1 項，判決
如主文。
本案經檢察官江金星、廖易翔提起公訴，檢察官李承桓到庭執行
職務。
中　　華　　民　　國　 110　　年　　1 　　月　　29　　日
                  刑事第八庭    法  官  陳育良
以上正本證明與原本無異。
如不服本判決應於收受判決後 20 日內向本院提出上訴書狀，並
應敘述具體理由；其未敘述上訴理由者，應於上訴期間屆滿後20
 日內向本院補提理由書（均須按他造當事人之人數附繕本）。
「切勿逕送上級法院」。
告訴人或被害人不服本判決，應具備理由請求檢察官上訴，及上
訴期間之計算係以檢察官收受判決正本之日期為準。「切勿逕送
上級法院」。
                                書記官  王姵珺
中　　華　　民　　國　　110 　年　　2 　　月　　2 　　日
附錄本案論罪科刑法條全文
組織犯罪防制條例第2 條
本條例所稱犯罪組織，指三人以上，以實施強暴、脅迫、詐術、
恐嚇為手段或最重本刑逾五年有期徒刑之刑之罪，所組成具有持
續性或牟利性之有結構性組織。
前項有結構性組織，指非為立即實施犯罪而隨意組成，不以具有
名稱、規約、儀式、固定處所、成員持續參與或分工明確為必要
。

組織犯罪防制條例第3 條
發起、主持、操縱或指揮犯罪組織者，處三年以上十年以下有期
徒刑，得併科新臺幣一億元以下罰金；參與者，處六月以上五年
以下有期徒刑，得併科新臺幣一千萬元以下罰金。但參與情節輕
微者，得減輕或免除其刑。
具公務員或經選舉產生之公職人員之身分，犯前項之罪者，加重
其刑至二分之一。
犯第一項之罪者，應於刑之執行前，令入勞動場所，強制工作，
其期間為三年。
前項之強制工作，準用刑法第九十條第二項但書、第三項及第九
十八條第二項、第三項規定。
以言語、舉動、文字或其他方法，明示或暗示其為犯罪組織之成
員，或與犯罪組織或其成員有關聯，而要求他人為下列行為之一
者，處三年以下有期徒刑，得併科新臺幣三百萬元以下罰金：
一、出售財產、商業組織之出資或股份或放棄經營權。
二、配合辦理都市更新重建之處理程序。
三、購買商品或支付勞務報酬。
四、履行債務或接受債務協商之內容。
前項犯罪組織，不以現存者為必要。
以第五項之行為，使人行無義務之事或妨害其行使權利者，亦同
。
第五項、第七項之未遂犯罰之。

中華民國刑法第211 條
偽造、變造公文書，足以生損害於公眾或他人者，處1 年以上7
年以下有期徒刑。

中華民國刑法第216 條
行使第二百一十條至第二百一十五條之文書者，依偽造、變造文
書或登載不實事項或使登載不實事項之規定處斷。

中華民國刑法第339 條之4
犯第三百三十九條詐欺罪而有下列情形之一者，處1 年以上7 年
以下有期徒刑，得併科100 萬元以下罰金：
一、冒用政府機關或公務員名義犯之。
二、三人以上共同犯之。
三、以廣播電視、電子通訊、網際網路或其他媒體等傳播工具，
    對公眾散布而犯之。
前項之未遂犯罰之。

附表一：扣案物部分

編號 扣案物名稱 所有人/持有人  1 Iphone手機1 支（搭配門號0000000000號SIM 卡1 張；IMEI碼：000000000000000號） 共犯甲○○  2 Iphone手機1 支（搭配門號0000000000號SIM 卡1 張；IMEI碼：000000000000000號） 共犯丁○○  3 Iphone手機1 支（搭配門號0000000000號SIM 卡1 張；IMEI碼：000000000000000號） 被告乙○○  4 現金新臺幣1 千元 共犯甲○○  5 車牌號碼0000-00 號自用小客車1 輛（含鑰匙1 支） 第三人林先鋯 


附表二：偽造公文書之名稱、偽造之（公）印文及數量

編號 偽造之公文書名稱 偽造之（公）印文及數量 備註  1 臺灣臺北地方法院地檢署刑事傳票（共2 張） 「書記官潘文賢」印文共2 枚、「檢察官林俊廷」印文共2 枚、「臺灣臺北地方法院檢察署印」公印文共2 枚 影本見警卷第137 、139 頁  2 臺灣臺北地方法院地檢署強制性資產凍結執行書 「書記官潘文賢」印文1枚、「檢察官林俊廷」印文1 枚、「臺灣臺北地方法院檢察署印」公印文1枚 影本見警卷第145 頁